【裁判字號】    97,簡上,459
【裁判日期】    971022
【裁判案由】    詐欺
【裁判全文】
臺灣板橋地方法院刑事判決             97年度簡上字第459號
上  訴  人
即  被  告  乙○○
選任辯護人  李依蓉律師
輔  佐  人  甲○○
上列被告因詐欺案件，不服本院97年度簡字第1423號中華民國97
年3 月31日第一審判決（聲請簡易判決處刑案號：96年度偵字第
27846 號），提起上訴，本院管轄第二審之合議庭判決如下：
    主  文
上訴駁回。
乙○○緩刑貳年。
    事實及理由
一、本案經本院審理結果，認第一審以被告乙○○犯刑法第339
    條第1 項之詐欺取財罪，判處拘役30日，如易科罰金，以新
    臺幣（下同）1 千元折算1 日，其認事用法及量刑均無不當
    ，應予維持，並引用第一審簡易判決書記載之事實、證據及
    理由（詳如附件）。
二、上訴人即被告乙○○上訴意旨略以：伊並沒有將所購買之尚
    朋堂電磁爐包裝紙箱之尚朋堂電磁爐偷換成國際牌電磁爐，
    再拿去結帳，係店家自己裝錯，伊並不知情云云。經查：證
    人黃家達於偵查中證稱：「（何時、何地發現被告將電磁爐
    掉包？）就是在11月14日中午我在陳列商品時，我就看到被
    告在電磁爐的商品前徘徊，她在拆國際牌的電磁爐包裝時我
    有去詢問她有什麼問題，她說裡面的東西有不同，我就把那
    一個電磁爐收起來，之後我又拆開另一個新的，給被告檢視
    是與陳列物展示的相同，之後，被告又拆另一個尚朋堂電磁
    爐的包裝，我就告訴她裡面是同一個品牌的商品，之後被告
    離開現場，約五分鐘後，被告就推著手推車拿了一個外包裝
    是尚朋堂的電磁爐，往我們的配件區走，她先放置一般商品
    的附件在尚朋堂的盒子裡，又回到電磁爐的牌面，拿了國際
    牌的電磁爐，到後面比較沒有人的地方去做更換，再把國際
    牌的外包裝放回電磁爐的牌面上。」等語，且有被告購買之
    尚朋堂電磁爐之原商品及更換後之商品照片4 張、退費證明
    書、發票、贓物認領保管單各1 紙在卷可稽，足認被告確有
    實施本件詐欺取財之犯行，被告上訴意旨所辯，係事後卸責
    之詞，委不可採。
三、另辯護人辯稱：被告為中度精神病患，當時之精神狀況，沒
    有辦法辨識她自己之行為，為無行為能力之人等語。經本院
    將被告送請行政院衛生署八里療養院就被告於前開犯罪行為
    當時之精神狀態施以精神鑑定，該院於97年3 月12日對被告
    進行理學及神經學檢查、腦波檢查、心理衡鑑、精神狀態檢
    查而實施精神鑑定後，其結果認為被告為妄想型精神分裂症
    患者，其思考深受其妄想之影響，並以此為根據，來辨識現
    實，造成其現實判斷有明顯障礙。此外，受病情影響，被告
    的情緒、知覺及衝動控制能力亦有障礙，容易因此產生不適
    當的行為表現。96年11月間，被告的病情並不穩定，表現出
    明顯之妄想及衝動控制等問題，加上被告在會談時呈現的精
    神病理狀態，推斷被告在事發當時，縱有精神障礙，仍能辨
    識行為是否違法，因此，其涉嫌的詐欺行為與精神障礙間並
    無因果關係，有行政院衛生署八里療養院97年8 月11日八療
    社區字第0970004427號函及檢附之精神鑑定報告書各1 件在
    卷可佐（見本院刑事卷），足認被告於犯罪行為當時之精神
    狀態並未達心神喪失或精神耗弱之程度，辯護人上開辯詞，
    亦不可採。
四、綜上所述，原審判決認事用法及量刑既無不當，被告上訴顯
    無理由，應予駁回。末查，被告前雖曾因故意犯罪受有期徒
    刑以上刑之宣告，惟於執行完畢後，5 年以內未曾因故意犯
    罪受有期徒刑以上刑之宣告，有臺灣高等法院被告前案紀錄
    表1 份在卷可按；又被告係中度精神病患，已於97年3 月5
    日至行政院衛生署八里療養院住院接受治療，且其係低收入
    戶，其母甲○○又罹患腎細胞癌，其父晏才度亦罹輕度聽障
    ，有中華民國身心殘障手冊影本2 紙、全民健康保險證明卡
    影本、行政院衛生署八里療養院診斷證明書影本、臺北縣板
    橋市公所低收入戶證明書影本各1 紙在卷可稽；另被告所詐
    取之財物價差僅598 元，並已歸還被害人，有贓物認領保管
    單1 紙在卷可憑，被告經此偵、審教訓，當知所警惕而無再
    犯之虞，本院因認原審判決所宣告之刑以暫不執行為適當，
    併予宣告緩刑2 年，用啟自新。
據上論斷，應依刑事訴訟法第455 條之1 第1 項、第3 項、第36
4 條、第368 條、第373 條，刑法第74條第1 項第2 款，判決如
主文。
本案經檢察官王家春到庭執行職務。
中    華    民    國    97    年    10    月    22    日
               刑事第十九庭  審判長 法  官  曾正耀
                                    法  官  張兆光
                                    法  官  林鈺琅
以上正本證明與原本無異
不得上訴。
                                    書記官  田世杰
中    華    民    國    97    年    10    月    22    日


司法院資訊處製作；財團法人民間司法改革基金會備份。
